臺灣高等法院刑事判決　　　　　　　　　　　　　九十三年度上訴字第一三一一號
　　上　訴　人
　　即　被　告　甲○○
　　　　　　　　　　　　另案.
右上訴人因搶奪案件，不服臺灣桃園地方法院九十三年度訴緝字第二二號，中華民國
九十三年四月七日第一審判決（起訴案號：臺灣桃園地方法院檢察署八十八年度偵字
第一六二六八號），提起上訴，本院判決如左：
    主  文
上訴駁回。
    事  實
一、甲○○前於民國八十四年間因違反肅清煙毒條例案件，經臺灣板橋地方法院以八
    十四年度訴字第二一八一號判決判處有期徒刑三年二月，並經本院於八十四年十
    二月二十九日，以八十四年度上訴字第六五四二號判決駁回上訴確定，雖被告不
    服提起再審之訴，惟仍經本院以八十五年度聲再字第一六三號駁回再審之訴；甲
    ○○又於八十五年間因違反麻醉藥品管理條例案件，經臺灣板橋地方法院以八十
    五年度訴字第一四三二號判決判處有期徒刑四月確定；嗣甲○○於八十五年六月
    十日入監接續執行前開二罪所宣告之有期徒刑，於八十六年十一月十日假釋出獄
    （需至八十八年十一月十五日始假釋期滿，起訴書誤載甲○○於八十八年八月九
    日執行完畢）。其竟不知悔改，於八十八年八月三十日下午一時許，在台北縣新
    莊市○○路見乙○○一人騎機車獨行，即基於意圖為自己不法所有之犯意，騎機
    車尾隨乙○○，在該中正路金門汽車修理場前，由後方搶奪乙○○所有之皮包一
    個（內有現金五千元、摩托羅拉行動電話一支、ROMEO呼叫器一個、汽車駕照、
    八十八年十月二十七日因另犯竊盜案，在行經桃園縣龜山鄉○○路○段一二０巷
    口時，為警發現可疑而上前盤查查獲，並在甲○○身上之皮包內查獲前揭乙○○
    所被搶之中國信託商業銀行信用卡、郵局金融卡各一張，在甲○○之口袋內查獲
    乙○○所被搶之ROMEO呼叫器一個等物。
二、案經桃園縣政府警察局龜山分局報請臺灣桃園地方法院檢察署檢察官偵查起訴。
    理  由
一、訊據被告甲○○惟矢口否認搶奪被害人乙○○之財物，辯稱：「那是在機車包包
    上，皮包是阿明脫逃時，外套掉在地上，警察在警訊的時候，就說東西都是我的
    」云云（見本院九十三年七月十九日審理筆錄）。其於原審辯稱：為警查獲之被
    害人乙○○的信用卡、郵局金融卡等物係在一個皮包內，那個皮包係「阿明」見
    到警察的時候丟在機車前方的腳踏板上，警察來的時候，伊根本不知有哪些東西
    云云。其於原審另辯稱：皮包在機車的置物箱裡查獲云云（見原審八十八年十二
    月十七日訊問筆錄）。惟查：
（一）、前揭被害人乙○○所有之中國信託商業銀行信用卡、郵局金融卡各一張及RO
        MEO呼叫器一個等物，均係被害人乙○○於八十八年八月三十日下午一時許
        ，騎機車在台北縣新莊市○○路金門汽車修理場前所被搶，搶嫌是騎機車從
        鄭女身後將皮包搶去，其皮包內有現金五千元、摩托羅拉行動電話一支、RO
        MEO呼叫器一個、汽車駕照、
        、郵局金融卡各一張等物等情，業據被害人乙○○於警詢及檢察官八十八年
        十一月十六日訊問指述甚詳，並有被害人乙○○所出具之贓物認領保管單一
        紙附卷可資佐證，堪認為警查獲之乙○○所有之中國信託商業銀行信用卡、
        郵局金融卡各一張及ROMEO呼叫器一個等物，均為被害人被搶奪之財物無誤
        。
（二）、前揭乙○○所有之中國信託商業銀行信用卡、郵局金融卡各一張，均為警方
        在一個男用之皮夾內所查獲，乙○○所有之ROMEO呼叫器一個則為警方在被
        告之口袋裡所查獲等情，業據證人即查獲本案之警員邱星町於原審八十九年
        一月五日訊問時結證在卷（見原審八十八年度訴字第一四八七號卷第二十九
        頁），被告於警詢時亦不否認警方係在其身上皮包查獲乙○○之中國信託商
        業銀行信用卡、郵局金融卡各一張，而係稱：「右述物品為朋友阿明告訴我
        是在他竊車時所取得，並要我幫忙解密碼，所以放在我皮包」等語（見偵查
        卷第五頁反面），其於原審審理時又自承：警詢中所言均是出於其自由意志
        ，沒有被刑求逼供之情形，堪信其警詢中所言屬實。是前揭乙○○所有之中
        國信託商業銀行信用卡、郵局金融卡各一張及ROMEO呼叫器一個等物，均係
        在被告身上所查獲無誤，被告所辯皮夾係在機車腳踏板或置物箱所查獲云云
        ，顯為事後卸責之詞，不足採信。
（三）、又被告雖辯稱警察來的時候，伊根本不知有哪些東西云云，然被害人乙○○
        被搶奪之中國信託商業銀行信用卡、郵局金融卡各一張及ROMEO呼叫器一個
        等物既均在被告之身上所查獲，被告於檢察官八十八年十月二十七日訊問時
        又稱：皮包「是乙○○在一個月前被搶的，是一位叫阿明的人去搶的」等語
        （見偵查卷第二十五頁第六行以下），於原審審理時再稱：伊在八十八年九
        月中旬才認識「阿東」（應為「阿明」），於八十八年十月二十五日才開始
        與「阿東」一起犯案，「阿東」僅告訴過伊他曾犯下竊盜案件而已等語，衡
        之常情，倘前揭乙○○被搶奪一案非被告所為，被告如何知悉前揭乙○○所
        有之中國信託商業銀行信用卡、郵局金融卡各一張等物，係乙○○在伊被警
        查獲前一個月前被搶的呢？且其又何需先辯稱：前揭物品為伊朋友阿明告訴
        伊是在他竊車時所取得，並要伊幫忙解密碼，所以放在伊皮包云云，後再改
        口辯稱：是一位叫阿明的人去搶的云云，顯見被告係為掩飾其搶奪之犯行，
        而前後為不同之飾詞卸責。
（四）、再前揭乙○○被搶奪案果非被告所為，被告係受「阿明」之託要對信用卡、
        金融卡解碼，那被害人乙○○被搶之ROMEO呼叫器一個又為何會在被告之口
        袋內查獲，衡之一般犯搶奪案件之人，甚少會將其犯罪之事告知他人，也不
        會將所搶奪之物交由他人使用，被告之口袋內既有被害人乙○○被搶之RO
        MEO 呼叫器一個，其對於前揭被害人乙○○之財物係被搶一節又知之甚詳，
        顯見本案應為被告所為無誤。
（五）、另被害人乙○○於本院審理時及警訊中雖稱因伊只看到搶嫌之背影，所以不
        敢指認搶奪伊之人是否為被告，於檢察官八十八年十一月十六日偵訊時並稱
        ：搶的人身材背影像照片中的被告等語，而未能具體指認被告即為搶奪伊財
        物之人，然衡之常情，被搶奪之被害人於被搶當時均甚為緊張，甚少能仔細
        注意歹徒之長相，何況本案被告係騎機車自被害人乙○○所騎機車之後方搶
        奪鄭女皮包，被害人乙○○自僅能看到被告之背影，而不能清楚看到被告之
        長相，故縱使被害人乙○○無法指認被告為搶奪之人，對於本院前開認定亦
　      不生影響，應予敘明。
（六）、綜上所述，被告前開辯解，無非飾詞圖卸，均非可採；本件事證已臻明確，
        被告前揭犯行，應堪認定。
二、核被告所為，係犯刑法第三百二十五條第一項之搶奪罪。原審援引刑法第三百二
    十五條第一項之規定，並審酌被告於假釋出獄，竟再犯本案搶奪，其惡性非輕，
    且不思正途，搶奪防禦能力較弱之婦女財物，破壞社會治安，所生之危害非微等
    一切情狀，以被告甲○○意圖為自己不法之所有，而搶奪他人之動產，處有期徒
　　刑十月，其認事用法，洵無不當，被告上訴否認犯罪，非有理由，其上訴應予駁
  　回。
據上論斷，應依刑事訴訟法第三百六十八條，判決如主文。
本案經檢察官沈世箴到庭執行職務。
中　　　華　　　民　　　國　　九十三　　年　　　八　　　月　　　九　　　日
                              臺灣高等法院刑事第二十一庭
                                  審判長法  官  葉　騰　瑞
                                        法  官  劉　壽　嵩
                                        法  官  江　國　華
右正本證明與原本無異。
如不服本判決，應於收受送達後十日內向本院提出上訴書狀，其未敘述上訴之理由者
並得於提起上訴後十日內向本院補提理由書（均須按他造當事人之人數附繕本）。
                                        書記官  陳　秋　萍
中　　　華　　　民　　　國　　九十三　　年　　　八　　　月　　　十　　　日
附錄：本案論罪科刑法條全文
刑法第三百二十五條
意圖為自己或第三人不法之所有，而搶奪他人之動產者，處六月以上五年以下有期徒
刑。
因而致人於死者，處無期徒刑或七年以上有期徒刑，致重傷者，處三年以上十年以下
有期徒刑。
第一項之未遂犯罰之。
